臺灣高等法院刑事判決
111年度交上易字第175號
上  訴  人  
即  被  告  陳盈惠


義務辯護人  呂浩瑋律師
上列上訴人即被告因公共危險案件，不服臺灣士林地方法院111
年度交易字第36號，中華民國111年4月25日第一審判決（起訴案
號：臺灣士林地方檢察署110年度偵字第20255號），提起上訴，
本院判決如下：
    主  文
上訴駁回。
    事  實
一、陳盈惠於民國110年10月30日晚間8時許，在臺北市北投區大
    業路與豐年路口之某薑母鴨店，食用含有酒精成分之薑母鴨
    後，基於酒後駕駛動力交通工具之犯意，於110年10月31日
    凌晨1時許，騎乘車牌號碼000-000號重型機車上路，於同日凌
    晨1時50分許，行經臺北市北投區光明路與育仁路口時，為
    警攔檢並對其施以酒精濃度測試，測得其吐氣所含酒精濃度
    為每公升0.72毫克，而查悉上情。
二、案經臺北市政府警察局北投分局報告臺灣士林地方檢察署（
    下稱士林地檢署）檢察官偵查起訴。
    理  由
壹、證據能力方面：
一、按被告之自白，非出於強暴、脅迫、利誘、詐欺、疲勞訊問
    、違法羈押或其他不正之方法，且與事實相符者，得為證據
    。被告陳述其自白係出於不正之方法者，應先於其他事證而
    為調查，刑事訴訟法第156條第1項、第3項前段定有明文。
    而依刑事訴訟法第156條第1項之規定，被告之自白須出於任
    意性（即出於自由意志），亦即必須「非出於」強暴、脅迫
    、利誘、詐欺、疲勞訊問、違法羈押或其他不正之方法，且
    與事實相符者，始得作為證據，否則即屬非任意性之自白，
    而不具有證據能力。又得為證據之被告自白，依刑事訴訟法
    第156條第1項規定，必須具備任意性與真實性二要件，缺一
    不可。所謂非任意性之自白，除其自白必須係以不正方法取
    得者外，尤須該自白與不正方法間具有因果關係，該自白始
    應加以排除。至有無因果關係存在之判定，應依個案情節，
    綜合訊問及受訊問之各方相關狀況，如訊問之時間、場所、
    環境、氣氛，犯罪嫌疑人或被告之年齡、地位、職業、教育
    程度，健康狀態、精神狀況，實施訊問之人數、語言、態度
    等一切情形為具體評價（最高法院96年度台上字第3479號判
    決意旨參照）。被告陳盈惠雖辯稱其於員警施以酒測及製作
    警詢筆錄時有遭員警脅迫，所簽署之警詢筆錄為空白，警詢
    筆錄乃員警事後偽造製作云云；然參諸原審於審理時當庭勘
    驗現場密錄器光碟、警詢光碟所製作之勘驗筆錄（見臺灣士
    林地方法院111年度交易字第36號卷〈下稱交易卷〉第34頁至
    第35頁、第43頁至第73頁），該等檔案內容均係彩色、有聲
    音之連續錄影畫面，並無辯護人辯稱業經剪輯情事，且員警
    攔查被告後，係依法詢問被告係在何時、何地食用何物，並
    在被告表示緊張時安撫被告情緒，告以同意或拒絕實施酒測
    之效果，於被告同意接受施以酒測之過程，更極力指導被告
    如何正確進行酒測，最終於測得吐氣所含酒精濃度達每公升
    0.72毫克後，即要求被告返回警局，由員警以一問一答之方
    式製作警詢筆錄，雙方口氣平穩，且經被告確認是在精神狀
    態正常之自由意識下如實陳述，未經員警不法刑求逼供後，
    才在警詢筆錄上簽名按捺指印（見士林地檢署110年度偵字
    第20255號卷〈下稱偵字卷〉第18頁），並無辯護人於準備程
    序中所稱被告遭脅迫簽名情事。而以被告於警詢時為年約47
    歲之成年人，且曾有因刑事案件接受偵審之前案紀錄（見本
    院卷第29頁至第34頁），依其智識程度與社會經驗，應知悉
    倘在筆錄中簽名、按捺指印，即代表該份筆錄所述屬實，卷
    內復無其他事證可證明斯時員警有不正訊問之情，應可認定
    被告於員警攔查及警詢時之陳述具有證據能力。
二、按屬於物證範圍之書證，並無傳聞法則之適用，原則上具有
    證據能力（最高法院110年度台上字第2445號判決意旨參照
    ）。本判決所引用之非供述證據部分，被告及其辯護人於原
    審審理時均已明白表示同意有證據能力（見交易卷第36頁至
    第38頁，又其同意並無意思表示之瑕疵，自無於本院撤回其
    同意，改辯稱無證據能力之理，最高法院111年度台上字第2
    46號判決意旨參照），且與本案均有關連性，卷內亦無證據
    證明係實施刑事訴訟程序之公務員以不法方式所取得，依刑
    事訴訟法第158條之4之反面解釋，當有證據能力，復於本院
    審理時，提示並告以要旨，使檢察官、被告及辯護人充分表
    示意見，自得為證據使用。
貳、實體方面：
一、訊據被告固坦承於110年10月31日凌晨1時許，騎乘車牌號碼00
    0-000號重型機車上路，於同日凌晨1時50分許，行經臺北市
    北投區光明路與育仁路口時，為警攔檢並對其施以酒精濃度
    測試，惟矢口否認有何吐氣所含酒精濃度達每公升0.25毫克
    以上而駕駛動力交通工具之犯行，辯稱：卷內事證之時間兜
    不起來，攔檢前我沒有吃過薑母鴨，我有食用蜂膠跟精油，
    是警察要求我配合他說有吃薑母鴨，我不知道為什麼酒測值
    這麼高云云。經查：
　㈠被告於110年10月31日凌晨1時許，騎乘車牌號碼000-000號重型
    機車上路，於同日凌晨1時50分許，行經臺北市北投區光明路
    與育仁路口時，為警攔檢並對其施以酒精濃度測試等情，業
    據被告坦承不諱，且有酒精濃度測試表在卷可稽（見偵字卷
    第21頁），上情自堪認定。
　㈡被告雖以前詞置辯；然查：
　⒈參諸原審於審理時勘驗現場密錄器光碟所製作如下內容之勘
    驗筆錄（見交易卷第44頁至第48頁）：
　⑴員警：來來來，下車下車。在哪邊吃的？
　　被告：在北投。
　　員警：在北投喔。
　　被告：對。
　　員警：只有吃薑母鴨嗎？
　　被告：對。
　⑵員警：吃完多久了？
　　被告：嗯，大概半個小時。
　⑶員警：只有薑母鴨嘛。
　　被告：對。
　　員警：那個，ㄟ。啤酒有喝嗎？
　　被告：沒有。
　⑷員警：沒關係，不要緊張，不要緊張，蜂膠、感冒糖漿、漱
　　      口水、燒酒雞有吃嗎？蜂膠、感冒糖漿、漱口水、燒
　　      酒雞有嗎？
　　被告：我有吃。　　
　　員警：薑母鴨。
　　被告：冬粉。
　　員警：嘎？
　　被告：冬粉、冬粉。
　　員警：花粉？
　　被告：應該跟上面都沒有關係。
　　員警：我指的上面都沒有嘛。
　　被告：就薑母鴨有而已。
　　員警：只有薑母鴨而已啦。你說半個小時了嘛，對不對？
　　被告：對。
　⑸員警：在附近吃的喔？你說在那邊喔，哪間？
　　員警：前面那間吃的。
　　被告：對。
　　員警：好，好，沒關係，那你。
　　被告：剛吃完而已，因為有點時間的問題，所以我就想先走
　　      了。
　　員警：好，你，你，吃完半個小時才走的，這樣子。
　　被告：對。
　　員警：好，沒關係，證件先借我一下，身分證有嗎？
　　被告：因為你在說酒駕的問題，其實我懂。
　⑹可見被告於員警攔查時，已自承有食用薑母鴨後騎車上路之
    情事，並於員警確認有無食用蜂膠、感冒糖漿、漱口水、燒
    酒雞時，明確表示僅食用薑母鴨，過程中員警並無以強暴、
    脅迫等不正方式要求其配合供述，亦無其嗣後所辯有食用蜂
    膠或精油之情。
　⒉依被告於110年10月31日凌晨2時14分許起至同日凌晨2時25分
    許止之警詢時供稱：警方於31日晚間1時50分許，對我實施
    酒測，實施酒測過程我全程配合，實施前警方曾告知我拒測
    之法律效果，我是在昨天晚間8點左右開始，在大業路跟豐
    年路口的薑母鴨店吃薑母鴨的，過程都有喝湯，吃到大約1
    點結束，沒有飲用任何酒類，結束的時候原本朋友要幫我叫
    車，但我想說我精神狀況還可以，所以就自己騎車返家，我
    知道酒後駕車是違法之行為等語（見偵字卷第15頁至第17頁
    ），佐以原審於審理時勘驗警詢光碟所製作如下內容之勘驗
    筆錄（見交易卷第73頁）：
　　員警：那以上所說有正確實在嗎？
　　被告：當然。
　　員警：那你精神狀態正常且自由意識下？
　　被告：當然。
　　員警：警方有無不法向你刑求逼供？
　　被告：沒有，沒有，沒有。
　　員警：等一下筆錄如果沒有問題，再幫我簽名按捺一下。
　　被告：OK。
　　益徵被告於110年10月31日凌晨1時50分許為警施以酒測後，
    於同日凌晨2時14分許起至同日凌晨2時25分許止製作警詢筆
    錄，並在出於自由意志之情況下，坦承於食用薑母鴨後騎乘
    機車上路，此核與被告於員警最初攔查時所承內容相符，且
    無被告所辯卷證時間不合之情形，是被告前開出於任意性之
    自白，自屬可採。
　⒊又被告於110年10月31日凌晨1時50分許，為警測得其吐氣所
    含酒精濃度達每公升0.72毫克，而該施以酒測之呼氣酒精測
    試器尚在檢定合格有效期間內，有未經明顯塗抹修改之酒精
    濃度測試單、財團法人工業技術研究院110年3月17日呼氣酒
    精測試器檢定合格證書附卷可憑（見偵字卷第21頁、第27頁
    ），依原審於審理時勘驗現場密錄器光碟製作之勘驗筆錄，
    復可知員警要求被告施測時有給予被告先喝水漱口，並交付
    測試器全新吹嘴，由被告將之插入測試器，讓被告確認測試
    器數值歸零後，指示被告含住吹嘴持續吹氣，期間因被告吹
    氣動作未確實或未持續而失敗重測，最後聽聞測試器發出嗶
    聲後才測得其吐氣所含酒精濃度達每公升0.72毫克（見交易
    卷第54頁至第60頁），過程尚符合前開呼氣酒精測試器操作
    手冊所示之使用方法（見偵字卷第91頁至第95頁），並無虛
    偽造假之情形，堪認被告於上開時間施以酒測之吐氣酒精濃
    度確實已達每公升0.72毫克無訛。
　㈢是以，被告既自承於110年10月31日凌晨1時50分許，騎乘機
    車行經臺北市北投區光明路與育仁路口為警攔查前，有食用
    薑母鴨，嗣為警測得其吐氣所含酒精濃度達每公升0.72毫克
    ，則其吐氣所含酒精濃度達每公升0.25毫克以上而駕駛動力
    交通工具之犯行，自堪認定。被告前揭所辯，顯係事後卸責
    之詞，並不足取。至被告及其辯護人雖聲請函詢蜂膠廠商「
    青山養蜂農場」，欲證明該蜂膠是否含有酒精成分（見本院
    卷第65頁）；然依前開說明，被告於為警攔檢前，並無食用
    蜂膠情事，自無為此部分調查證據之必要。綜此，本案事證
    明確，被告犯行堪以認定，應依法論科。　　
二、論罪科刑部分：
  ㈠按行為後法律有變更者，適用行為時之法律。但行為後之法
    律有利於行為人者，適用最有利於行為人之法律，刑法第2
    條第1項定有明文。本案被告行為後，刑法第185條之3業於1
    11年1月28日修正公布、同年月30日生效施行。修正前刑法
    第185條之3第1項第1款規定為「駕駛動力交通工具而有下列
    情形之一者，處2年以下有期徒刑，得併科新臺幣（下同）2
    0萬元以下罰金：吐氣所含酒精濃度達每公升0.25毫克或血
    液中酒精濃度達百分之0.05以上。」修正後則規定為「駕駛
    動力交通工具而有下列情形之一者，處3年以下有期徒刑，
    得併科30萬元以下罰金：吐氣所含酒精濃度達每公升0.25
    毫克或血液中酒精濃度達百分之0.05以上。」經比較新舊法
    結果，修正後之條文既提高法定刑上限，應以被告行為時即
    修正前之規定較有利於被告，依刑法第2條第1項前段規定，
    本件應適用被告行為時即修正前刑法第185條之3第1項第1款
    之規定處斷。
　㈡核被告所為，係犯修正前刑法第185條之3第1項第1款吐氣所
    含酒精濃度達每公升0.25毫克以上而駕駛動力交通工具罪。
  ㈢原審以被告罪證明確，依上述法條論處，並審酌被告持僥倖
    心理，未待酒精代謝或稍事休息，貪圖行動之便利，貿然騎
    乘機車行駛於市區道路上，因未載安全帽而為警查獲，罔顧
    己身及其他用路人之生命、身體之法益，亦無視政府對酒後
    不得駕駛動力交通工具之法令宣導，法治觀念薄弱，所為實
    難輕恕，其犯後又否認犯行，並考量其吐氣所含酒精濃度高
    達每公升0.72毫克之犯罪情節，暨其有輕度身心障礙及自述
    為國中肄業，目前沒有工作，都在照顧家人，跟四個小朋友
    、先生同住，經濟來源是靠低收入戶補助生活狀況等一切情
    狀，及酌以蒞庭檢察官之意見，就其所為犯行量處有期徒刑
    4月，如易科罰金，以1000元折算1日，核其認事用法，俱無
    違誤，量刑尚屬允當。被告猶執前詞提起上訴，為無理由，
    應予駁回。
據上論斷，應依刑事訴訟法第368條，判決如主文。
本案經檢察官詹于槿提起公訴，檢察官洪淑姿到庭執行職務。
中　　華　　民　　國　　111 　年　　10　　月　　19　　日
                  刑事第四庭  審判長法　官  林柏泓
                                    法　官  吳元曜
                                    法　官  羅郁婷
以上正本證明與原本無異。
不得上訴。
                                    書記官  蔡易霖
中　　華　　民　　國　　111 　年　　10　　月　　19　　日
附錄：本案論罪科刑法條全文
修正前中華民國刑法第185之3條　　　
駕駛動力交通工具而有下列情形之一者，處二年以下有期徒刑，
得併科二十萬元以下罰金：
一、吐氣所含酒精濃度達每公升零點二五毫克或血液中酒精濃度
    達百分之零點零五以上。
二、有前款以外之其他情事足認服用酒類或其他相類之物，致不
    能安全駕駛。
三、服用毒品、麻醉藥品或其他相類之物，致不能安全駕駛。
因而致人於死者，處三年以上十年以下有期徒刑；致重傷者，處
一年以上七年以下有期徒刑。
曾犯本條或陸海空軍刑法第五十四條之罪，經有罪判決確定或經
緩起訴處分確定，於五年內再犯第一項之罪因而致人於死者，處
無期徒刑或五年以上有期徒刑；致重傷者，處三年以上十年以下
有期徒刑。